【裁判字號】    99,交聲,973
【裁判日期】    990930
【裁判案由】    違反道路交通管理處罰條例聲明異議
【裁判全文】
臺灣士林地方法院交通事件裁定         99年度交聲字第973號
原處分機關  交通部公路總局臺北區監理所基隆監理站
異  議  人
即受處分人  甲○○
上列受處分人因違反道路交通管理處罰條例案件，對於交通部公
路總局臺北區監理所基隆監理站於中華民國99年8 月6 日所為之
基監字第裁42-AEY658668號裁決，聲明異議，本院裁定如下：
    主  文
異議駁回。
    理  由
一、按人行道，係指為專供行人通行之騎樓、走廊及劃設供行人
    行走之地面道路與人行天橋及人行地下道；又道路交通管理
    處罰條例所稱「車輛」，係指在道路上以原動機行駛之汽車
    （包括機器腳踏車）或以人力、獸力行駛之車輛，道路交通
    管理處罰條例第3 條第3 款及第8 款分別定有明文。次按，
    汽車駕駛人，駕車行駛人行道者，處新臺幣（下同）600 元
    以上1800元以下罰鍰，並記違規點數1 點，同條例第45條第
    6 款及第63條第1 項第1 款亦定有明文。又按，行為人有違
    反道路交通管理處罰條例之情形，經警當場舉發者，應填記
    駕駛人或行為人姓名、性別、出生年月日、地址、身分證統
    一編號及車主姓名、地址、車牌號碼、車輛種類；被查獲之
    駕駛人或行為人為受處分人時，應於填記通知單後將通知聯
    交付該駕駛人或行為人簽名或蓋章收受之；拒絕簽章者，仍
    應將通知聯交付該駕駛人或行為人收受，並記明其事由及交
    付之時間；拒絕收受者，應告知其應到案時間及處所，並記
    明事由與告知事項，視為已收受，違反道路交通管理事件統
    一裁罰基準及處理細則第11條第1 項第1 款定有明文。是行
    為人如係騎乘機車行駛人行道，於逾舉發通知單上所載應到
    案期限30日以內始到案聽候裁決，經處罰機關調查後仍認定
    其有上開違規行為者，依違反道路交通管理事件統一裁罰基
    準及處理細則第44條第1 項及上開基準表之規定，應對該行
    為人處以700 元之罰鍰，並記違規點數1 點。
二、本件異議人即受處分人甲○○於民國（下同）99年6 月14日
    21時20分許，騎乘車號為CTS-065 號之重型機車，行駛於臺
    北市○○區○○路4 段202 號前之人行道，適為臺北市政府
    警察局松山分局松山派出所員警乙○○攔檢，而以受處分人
    有前揭違反道路交通管理處罰條例第45條第6 款規定之行為
    當場掣單舉發，嗣因受處分人拒絕簽收員警所開立之上開舉
    發違反道路交通管理事件通知單，由員警在舉發通知單上載
    明受處分人拒絕簽收之事由，並告知應到案時間，而依違反
    道路交通管理事件統一裁罰基準及處理細則第11條第1 項第
    1 款規定，視為受處分人已經收受該通知單，旋經受處分人
    於舉發通知單所載應到案日期（即99年6 月29日）後30日內
    之99年7 月19日向原處分機關提出申訴，案經原處分機關即
    交通部公路總局臺北區監理所基隆監理站函請舉發單位即臺
    北市政府警察局松山分局調查，因認受處分人確有前開違規
    行為，原處分機關乃以「行駛人行道」之違規事實，並依道
    路交通管理處罰條例第45條第6 款、第63條第1 項第1 款、
    違反道路交通管理事件統一裁罰基準及處理細則第44條第1
    項及上揭基準表之規定，於99年8 月6日裁處受處分人罰鍰
    700 元，並等記違規點數1 點等事實，此有臺北市政府警察
    局舉發違反道路交通管理事件通知單（北市警交字第AEY658
    668 號）、申訴書、臺北市政府警察局松山分局99年7 月30
    日北市警松分交字第09931645000 號函、交通部公路總局臺
    北區監理所基隆監理站基監字第裁42-AEY658668號違反道路
    交通管理事件裁決書附卷可稽。
三、受處分人甲○○於聲明異議狀內固不否認於前揭時地乘騎乘
    機車行駛於人行道之事實，惟矢口否認有何違反道路交通管
    理處罰條例規定之行為，辯稱：當時僅係兩秒內於店門口前
    停住，應非屬行駛人行道之行為云云。經查：受處分人甲○
    ○於前揭時地乘騎乘機車行駛於人行道之事實，業經證人即
    舉發員警乙○○於本院調查時到庭具結證稱：當時伊在八德
    路四段198 號西往東方向，對方從東往西方向騎到伊右手邊
    的人行道上，伊是騎車巡邏中，當時伊停車將其攔停，受處
    分人係停在八德路四段200 號，他是通過202 號停在200 號
    ，202 號是85度C ，受處分人要去該處買東西，他是將車停
    在旁邊的騎樓，臺北市的騎樓都是不可以停機車的，當時伊
    攔下受處分人時，受處分人表示每個人都違規，為什麼舉發
    ，伊當時有跟他解釋是因為受處分人行駛人行道，所以將他
    攔停，受處分人當時拒簽、拒收，伊有告訴他到案時間、地
    點，且一併告知他拒收的部分，現場權利告知完後，不會再
    另行寄送通知單等語（見本院99年9 月10日訊問筆錄），並
    有證人乙○○當庭繪製之受處分人行駛路線方位示意圖1 紙
    在卷可佐，觀諸受處分人於申訴書內亦載明：「於99年6 月
    14日在八德路85度C 店家門口停車準備購買飲品，才剛熄火
    不到三秒人還在機車上，剛好有一名員警出現，說騎樓下不
    得停車…」等語，足見受處分人確有於前揭時地騎乘機車行
    駛人行道之行為；況依道路交通管理處罰條例第45條第6款
    之規範意旨，乃為確保行人行的安全及交通秩序之維護，行
    人應在劃設之人行道上行走，車輛則應在指定之車道行駛，
    以避免與行人爭道行駛之情形，足見車輛行駛於人行道，不
    論其行進時間長短或目的為何，均無礙於違規行為之成立，
    是受處分人上開所辯，要屬事後卸責之詞，不足採信。至受
    處分人所稱停放於騎樓下車輛為何未經員警一併告發違規乙
    情，查相同之違規事件而未受相同之取締，涉及主管機關行
    使行政裁量權適當與否之問題，且遵守法規為每一國民之責
    任，尚不得以他人違規行為尚未被取締、有無被取締或如何
    被取締，作為自己亦可不遵守法規之理由，即違規者不得主
    張「不法之平等」，則受處分人所稱上情縱係屬實，亦不得
    作為本件阻卻違規之正當事由。是本件事證明確，受處分人
    確有前揭違規行為，應堪認定。
四、綜上所述，受處分人確有於前揭時地騎乘機車行駛人行道之
    行為，自屬違反道路交通管理處罰條例第45條第6 款之規定
    ，而受處分人於舉發通知單上所載應到案日期（即99年6 月
    29日）後30日內之99年7 月19日向原處分機關提出申訴，是
    原處分機關依道路交通管理處罰條例第45條第6 款、第63條
    第1 項第1 款、違反道路交通管理事件統一裁罰基準及處理
    細則第44條第1 項及前揭基準表之規定裁處受處分人罰鍰70
    0 元，並記違規點數1 點，經核並無違誤。本件受處分人猶
    執前詞，指摘原處分不當，自無理由，應予駁回。
據上論斷，應依道路交通案件處理辦法第19條，裁定如主文。
中    華    民    國    99    年     9    月    30    日
                    交通法庭法  官       黃雅君
以上正本證明與原本無異。
如不服本裁定應於送達後5日內向本院提出抗告狀
。                          書記官       簡湘雲
中    華    民    國    99    年     9    月    30    日

司法院資訊處製作；財團法人民間司法改革基金會備份。
